臺灣桃園地方法院民事裁定　　　　　　110年度監宣字第609號
聲　請　人　陳鴻庭


相　對　人　陳鄭牡丹
關　係　人　陳小月
　　　　　　陳小萍
　　　　　　陳鴻翔
上列當事人間聲請監護宣告事件，本院裁定如下：
    主    文
宣告陳鄭牡丹（女、民國00年0月00日生）為受監護宣告之人。
選定陳鴻庭（男、民國00年00月00日生）為受監護宣告人陳鄭牡
丹之監護人。
指定陳小月（女、民國00年0 月00日生）為會同開具財產清冊之
人。
聲請程序費用由受監護宣告人陳鄭牡丹負擔。
    理    由
一、本件聲請意旨略以：聲請人為相對人之子；相對人因阿茲海
    默氏病、失智症已不能為意思表示或受意思表示，或不能辨
    識其意思表示之效果，為此依民法第14條第1 項、第1110條
    、家事事件法第164 條規定，聲請准對相對人為監護宣告。
    並選定聲請人為監護人、關係人陳小月為會同開具財產清冊
    之人。若鈞院認相對人尚未達可宣告監護之程度，則請依民
    法第14條第3項、第15條之1第1項、家事事件法第177條之規
    定為輔助宣告。並提出桃園長庚紀念醫院診斷證明書、戶籍
    謄本、親屬系統表、同意書等為證。
二、「對於因精神障礙或其他心智缺陷，致不能為意思表示或受
    意思表示，或不能辨識其意思表示之效果者，法院得因本人
    、配偶、四親等內之親屬、最近一年有同居事實之其他親屬
    、檢察官、主管機關或社會福利機構之聲請，為監護之宣告
    。」，民法第14條第1 項定有明文。又「法院應於鑑定人前
    ，就應受監護宣告之人之精神或心智狀況，訊問鑑定人及應
    受監護宣告之人，始得為監護之宣告。但有事實足認無訊問
    之必要者，不在此限。」、「鑑定應有精神科專科醫師或具
    精神科經驗之醫師參與並出具書面報告。」，家事事件法第
    167 條第1 項、第2 項定有明文。再「法院為監護之宣告時
    ，應依職權就配偶、四親等內之親屬、最近一年有同居事實
    之其他親屬、主管機關、社會福利機構或其他適當之人選定
    一人或數人為監護人，並同時指定會同開具財產清冊之人。
    」、「監護宣告之裁定，應同時選定監護人及指定會同開具
    財產清冊之人，並附理由」、「法院為前項之選定及指定前
    ，應徵詢被選定人及被指定人之意見。」，亦分別為民法第
    1111條第1 項、家事事件法第168 條第1 項及第2 項所明定
    。
三、經查，聲請人為相對人之子，有戶籍謄本在卷可憑，依前揭
    規定，得為本件之聲請。次查法院應於鑑定人前，就應受監
    護宣告之人之精神或心智狀況，訊問鑑定人及應受監護宣告
    之人，始得為監護之宣告。但有事實足認無訊問之必要者，
    不在此限。鑑定應有精神科專科醫師或具精神科經驗之醫師
    參與並出具書面報告，家事事件法第167 條第1 項、第2 項
    分別定有明文。本件業經聲請人之送達代收人王玉珊律師陳
    明相對人無法言語，有書記官之紀錄可憑，本院認囑託鑑定
    人對相對人進行精神或心智狀況之鑑定即為已足，尚無由本
    院訊問相對人之必要。又相對人經鑑定人即周孫元診所醫師
    周孫元就相對人鑑定結果，依相對人之個人史及相關史、生
    活狀況及現在身心狀態、理學檢查、精神狀態檢查等項鑑定
    ，認：相對人頭部無異常。可以自主呼吸，偶爾會移動一下
    雙手。下肢關節無法站立，可自行維持坐姿。鑑定時，相對
    人坐在沙發上。意識警醒，雙眼可自主張開，衣著乾淨。詢
    問相對人大部分答非所問。請相對人記住三樣事物，「紅色
    」相對人回答豬肝，應是無法理解問題、指令。請相對人閉
    眼、舉手，沒有任何反應。思考流程及內容均無法評估。鑑
    定時可以認得兒子，可以說出鈔票100 、1000面額，但判斷
    力、定向感、短期記憶，皆無法配合完成評估。大便失禁，
    需使用尿布。個人衛生完全需他人協助才能維持。進食方面
    由他人餵食。無經濟活動能力。無社會性活動能力；相對人
    符合阿茲海默氏病之診斷，因此心智缺陷，致其為意思表示
    、受意思表示及辨識意思表示效果之能力，均已達不能之程
    度等語，有周孫元診所110 年11月3 日函及所附精神鑑定報
    告書等在卷可稽。是相對人已達不能為意思表示、受意思表
    示或不能辨識其意思表示效果之程度，爰依法宣告相對人為
    受監護宣告之人。本院審酌聲請人為相對人之子，為相對人
    至近親屬，表明願意擔任相對人之監護人，且相對人之其他
    子女陳小月、陳小萍、陳鴻翔均表示同意，有同意書在卷可
    稽，因認由聲請人擔任相對人之監護人，應無不當，爰依前
    揭規定，選定聲請人為相對人之監護人。聲請人既經本院選
    定為相對人之監護人，自應依民法第1112條之規定，負責護
    養療治相對人身體及妥善為財產管理職務。
四、關於指定會同開具財產清冊之人部分，聲請人聲請指定陳小
    月為會同開具財產清冊之人，本院審酌陳小月為相對人之女
    ，表明願意擔任會同開具財產清冊之人，相對人其他子女陳
    鴻庭、陳小萍及陳鴻翔亦同意，有同意書在卷可佐，因認由
    陳小月擔任會同開具財產清冊之人，亦無不當，爰依前揭規
    定，指定陳小月為會同開具財產清冊之人。又依民法第1113
    條準用同法第1099條及第1099條之1 規定，於監護開始時，
    監護人即聲請人，應會同陳小月於2 個月內開具財產清冊並
    陳報法院，監護人於財產清冊開具完成並陳報法院前，對於
    相對人之財產，僅得為管理上必要行為。
五、依家事事件法第164條第2項，裁定如主文。
中    華    民    國   110    年    11    月    29    日
                   家事法庭     法  官  張淑芬
上列正本證明與原本無異。
如對本裁定抗告須於裁定送達後10日內向本院提出抗告狀，並繳
納抗告裁判費新台幣1,000 元。
中    華    民    國   110    年    11    月    29    日
                                書記官  邱信璋